臺灣板橋地方法院刑事判決            100年度交易字第950號
公  訴  人  臺灣板橋地方法院檢察署檢察官
被      告  沈茂霖
上列被告因過失傷害案件，經檢察官提起公訴（100 年度偵字第
20447號），由本院裁定改依簡式審判程序審理，並判決如下：
    主  文
沈茂霖因過失傷害人，處有期徒刑參月，如易科罰金，以新臺幣
壹仟元折算壹日。
    事  實
一、沈茂霖明知其未領得重型機車駕駛執照，不得騎乘重型機車
    ，竟於民國99年10月26日下午騎乘車號311-GFE 號重型機車
    上路，嗣於同日下午1 時36分許，其騎乘上開重型機車沿臺
    北縣板橋市（現已改制為新北市板橋區，以下同）中山路2
    段，由西往東方向，行駛至臺北縣板橋市○○路○ 段412 巷
    20號前之時，本應注意車前狀況並隨時採取必要之安全措施
    ，而依當時狀況，天候晴朗、日間自然光線充足、路面狀況
    乾燥、無缺陷、無障礙物且視距良好，又無不能注意之情事
    ，竟疏於注意及之，適有前方由胡金振騎乘腳踏車亦行經該
    處之時，煞車及閃避不及，乃自後追撞胡金振所騎乘腳踏車
    ，造成胡金振人車倒地後，受有腦挫傷併顱內出血、心臟挫
    傷及脊椎症候群等之身體傷害，此間經警方據報後趕往現場
    處理，沈茂霖在當場對於前來處理之臺北縣政府（現已改制
    為新北市政府，以下同）警察局交通警察隊海山分隊警員張
    亦竣坦承為本件車禍事故之肇事人，自首而接受裁判。
二、案經胡金振訴由臺北縣政府警察局三重分局報告臺灣板橋地
    方法院檢察署檢察官偵查起訴。
    理  由
一、上開犯罪事實，業據被告沈茂霖於本院審理時坦承不諱，核
    與告訴人胡金振於警詢時及偵查中所指述車禍發生之情節大
    致相符，並有道路交通事故現場圖、道路交通事故調查報告
    表（一）、（二）、證號查詢機車駕駛人各1 份以及現場暨
    車損照片共計17張在卷可資佐證，足認被告於前開時、地騎
    車肇事之事實明確。另按汽車駕駛人未經考驗及格，領取駕
    駛執照前，不得駕駛汽車；汽車行駛時，駕駛人應注意車前
    狀況，並隨時採取必要之安全措施，道路交通安全規則第50
    條第1 項後段、第94條第3 項分別定有明文，被告騎車自應
    注意上開交通安全之相關規定，且並無不能注意之情事，猶
    無照騎乘重型機車上路，同時疏未注意車前狀況，乃不慎自
    後追撞告訴人所騎乘之腳踏車，則其對於上開騎車肇事並使
    人受傷之行為具有過失責任自明。又本件告訴人胡金振確因
    被告上開過失騎車行為，受有腦挫傷併顱內出血、心臟挫傷
    及脊椎症候群等之身體傷害一節，亦有新北市立聯合醫院診
    斷證明書1 份附卷可資為憑，是被告之過失行為與告訴人所
    受之傷害結果間，具有相當因果關係，是以本件事證明確，
    被告上開犯行洵堪認定，應依法論科。
二、核被告所為，係犯刑法第284 條第1 項前段過失傷害罪。又
    被告於上開時地無照騎乘機車上路而肇事，致告訴人受有身
    體多處傷害，應依道路交通管理處罰條例第86條第1 項之規
    定，加重其刑。另查被告於騎車肇事之後，在有偵查犯罪職
    權之公務員發覺前，即向前往現場處理之臺北縣政府警察局
    交通警察隊海山分隊警員張亦竣表示係肇事人，並願意接受
    裁判一情，有臺北縣政府警察局海山分局道路交通事故肇事
    人自首情形紀錄表1 張附卷可按，乃依刑法第62條前段規定
    減輕其刑，並先加重後減輕之。爰審酌被告先前未曾受任何
    罪刑宣告，素行尚可，惟其對於本件車禍事故之發生，有顯
    而易見之過失，復參酌被害人所受實際損害情形及被告於事
    發後大致坦承本件犯行，犯後態度尚稱良好，惟迄未能與被
    害人達成和解等一切情狀，量處如主文所示之刑，並諭知易
    科罰金之折算標準，以資警惕。
三、末按「除被告所犯為死刑、無期徒刑、最輕本刑為3 年以上
    有期徒刑之罪或高等法院管轄第1審案件者外，於前條第1項
    程序進行中，被告先就被訴事實為有罪之陳述時，審判長得
    告知被告簡式審判程序之旨，並聽取當事人、代理人、辯護
    人及輔佐人之意見後，裁定進行簡式審判程序。」刑事訴訟
    法第273條之1 第1項定有明文。查本件被告所犯上開刑法第
    284 條第1 項前段之罪，其法定刑並非最輕本刑為3 年以上
    有期徒刑之罪，且被告於本院100 年9 月14日準備程序進行
    中，復就被訴之事實為有罪之陳述，經告知被告簡式審判程
    序之旨，被告及公訴人對於本件改依簡式審判程序審理亦均
    表示同意，是本院即依前揭刑事訴訟法規定，裁定本件進行
    簡式審判程序，附此敘明。
據上論斷，應依刑事訴訟法第273條之1 第1項、第299條第1項前
段，刑法第284 條第1 項前段、第41條第1 項前段、第62條前段
，道路交通管理處罰條例第86條第1 項，刑法施行法第1 條之1
，判決如主文。
本案經檢察官黃孟珊到庭執行職務。
中    華    民    國    100     年  9    月    30    日
                       刑事第十三庭
                             法  官  楊仲農
上列正本證明與原本無異。
如不服本判決，應於送達後10日內敘明上訴理由，向本院提出上
訴狀，上訴於本院第二審合議庭 (應附繕本) 。其未敘述上訴理
由者，應於上訴期間屆滿後20日內向本院補提理由書「切勿逕送
上級法院」。
                             書記官  田世杰
中    華    民    國   100    年    9     月    30    日
附錄本判決論罪之法律條文：
中華民國刑法第284條：
(過失傷害罪)
因過失傷害人者，處六月以下有期徒刑、拘役或五百元以下罰金
，致重傷者，處一年以下有期徒刑、拘役或五百元以下罰金。
從事業務之人，因業務上之過失傷害人者，處一年以下有期徒刑
、拘役或一千元以下罰金，致重傷者，處三年以下有期徒刑、拘
役或二千元以下罰金。